最高法院刑事判決　　　　　　九十六年度台上字第七三六三號
上　訴　人　甲○○
　　　　　　乙○○（原名林賢慧）
共　　　同
選任辯護人　林清源律師
上列上訴人等因丁○○等自訴違反證券交易法案件，不服台灣高
等法院高雄分院中華民國九十六年九月十日第二審判決（九十六
年度上訴字第五八八號，自訴案號：台灣高雄地方法院九十五年
度自字第一八號），提起上訴，本院判決如下：
    主  文
原判決撤銷，發回台灣高等法院高雄分院。
    理  由
本件原判決維持第一審依行為時牽連犯關係，適用最有利於上訴
人甲○○、乙○○等之修正前證券交易法第一百七十一條第一款
等之規定，從一重論以上訴人等共同違反有價證券之私募，不得
有詐欺之行為之規定，各處有期徒刑二年之判決，駁回上訴人等
在第二審之上訴；固非無見。
惟按證據雖已調查而其內容尚未明瞭者，即與未經調查無異，如
遽行判決，仍屬應於審判期日調查之證據未予調查。又刑法第二
百十五條之業務登載不實罪、商業會計法第七十一條第一款之以
明知為不實之事項而記入帳冊罪，及同法條第一項第五款之利用
不正當方法，致使財務報表發生不實之結果罪，均以不實之登載
為犯罪構成要件，為法條競合之關係，是商業負責人、主辦及經
辦會計人員，如將明知為不實之事項登載於帳冊或財務報表，即
應適用商業會計法第七十一條第一款或同條第五款之罪處斷。原
判決事實認定，上訴人等分別為久陽精密股份有限公司 （下稱久
陽公司 ）之董事長及副總經理，負責該公司財務報表（包括資產
負債表、試算表等）之製作，均為從事業務之人，明知有價證券
（包括公司股票）之私募，不得有詐欺之行為，且久陽公司之存
貨於民國九十二年十二月三十一日，僅價值約新台幣（下同）九
千八百零一萬元，至九十三年一月二十日止，該公司存貨金額並
未增加為二億八百三十萬餘元，竟因該公司欠缺資金營運、周轉
，前經股東常會決議以每股二元之價格私募有價證券（即現金增
資），而邀請丁○○、柯昭雄參與久陽公司私募案，並共同基於
詐欺、行使業務上登載不實文書之犯意聯絡，於九十三年一月二
十日在渠等業務上作成之文書即久陽公司資產負債表、試算表上
記載「存貨金額（價值）二億八百三十萬三千三百五十八點九八
元」之不實事項。旋將上開資產負債表、試算表出示予丁○○、
柯昭雄而行使之，使丁○○、柯昭雄誤信久陽公司尚有二億多元
之存貨，丁○○乃同意出資三千五百萬元，柯昭雄則因不符參與
私募之資格，將本件私募案介紹予其連襟丙○○，丙○○亦陷於
錯誤，同意出資三千五百萬元，而分別將出資款匯入久陽公司帳
戶內，足以生損害於丁○○、柯昭雄及丙○○等情，論以上訴人
等共同牽連觸犯修正前證券交易法第一百七十一條第一款及刑法
第二百十六條、第二百十五條之罪。然依原判決認定之事實，上
訴人等既負責久陽公司財務報表之製作而將不實之存貨價值登載
於該公司之資產負債表、試算表等財務報表，此部分犯行除構成
刑法第二百十五條之業務上文書登載不實罪外，尚成立商業會計
法第七十一條第五款之利用不正當方法，致使財務報表發生不實
之結果罪，而依法條競合關係，自應論以商業會計法第七十一條
第五款之罪，原審竟論以刑法第二百十五條之罪，洵有適用法則
不當之違誤。又上訴人等除將前揭不實之存貨價值登載於久陽公
司之資產負債表、試算表等財務報表外，有無併將該不實事項載
入帳冊，攸關上訴人等有無牽連涉犯商業會計法第七十一條第一
款之以明知為不實之事項而記入帳冊罪？基於公平正義之維護，
亦有調查之必要性，原審未深入詳查慎究，遽行判決，併有調查
職責未盡之可議。以上雖為上訴意旨所未指摘，但為本院得依職
權調查之事項，應認有撤銷原判決發回更審之原因。又上訴人等
牽連所犯刑法第二百十六條、第二百十五條部分，基於審判不可
分之原則，亦一併發回，合予指明。
據上論結，應依刑事訴訟法第三百九十七條、第四百零一條，判
決如主文。
中　　華　　民　　國　九十六　年　 十二 　月　 二十 　日
                      最高法院刑事第十二庭
                          審判長法官  洪　文　章
                                法官  王　居　財
                                法官  郭　毓　洲
                                法官  黃　梅　月
                                法官  邱　同　印
      本件正本證明與原本無異
                                      書  記  官
中　　華　　民　　國　九十六　年　 十二 　月　二十五　日
                                                Ａ
